【裁判字號】    97,抗,1038
【裁判日期】    970924
【裁判案由】    聲明異議
【裁判全文】
臺灣高等法院民事裁定                  97年度抗字第1038號
抗  告  人  甲○○
上列抗告人因與相對人台灣土地銀行股份有限公司間聲明異議事
件，對於中華民國97年5月12日臺灣臺北地方法院97年度促字第
218 號所為裁定提起抗告，本院裁定如下：
    主  文
原裁定廢棄。
    理  由
一、按送達於應受送達人之住居所、事務所或營業所行之，民事
    訴訟法第136條第1項定有明文。又按民事訴訟法第138 條所
    規定之寄存送達，限於不能依同法第136條及第137條規定行
    送達者，始得為之。設其送達之處所，雖原為應受送達人之
    住居所、事務所或營業所，而實際上已變更者，該原住居所
    、事務所或營業所，即非應為送達之處所，自不得於該原處
    所為寄存送達。如為寄存送達，應於應受送達人實際領取該
    訴訟文書時發生送達之效力。又所謂住所，即以久住之意思
    住於一定地域之謂；所謂居所，乃以暫時目的所居之場所。
    又不能依民事訴訟法第136條、第137條之規定為送達者，固
    得依同法第138 條之規定為寄存送達，惟應受送達人之住居
    所、事務所或營業所現已變更者，縱令其戶籍登記尚未遷移
    ，仍不得於原處所為寄存送達，最高法院88年度台抗字第53
    9號、88年度台抗字第251號裁判要旨參照。
二、本件相對人以抗告人向其借款到期未清償為由，向原法院聲
    請對抗告人核發支付命令，經原法院以97年度促字第218 號
    核發支付命令，並依抗告人戶籍地址「台北市○○區○○路
    90巷1 號」向抗告人送達，於民國（下同）97年1月9日寄存
    於台北市政府警察局萬華分局莒光派出所，有戶籍謄本及送
    達證書附於原審卷可稽。惟查以抗告人為用戶名稱者確在高
    雄市自95年9月份起至97年8月份止，有以0000000 號市內電
    話每月十數通以上撥出紀錄等情，業據抗告人提出之中華電
    信股份有限公司通話明細清單及本院依職權調查之中華電信
    公司高雄營運處代號附卷可證，且查抗告人亦確為高雄市○
    ○區○○路126巷111號7 樓之所有權人，亦有抗告人提出之
    建物謄本在卷可查，是以抗告人既在高雄市擁有不動產，復
    有長期在高雄市使用市內電話之紀錄，則抗告人主張伊自89
    年以後即以上開高雄地址為唯一住居所，早已搬離原戶籍上
    開台北市址等語，應可採信，從而抗告人雖未辦理戶籍地址
    變更登記，然「台北市○○區○○路90巷1 號」既非抗告人
    之住居所，則原法院請郵務人員將上開支付命令依該址送達
    ，未晤本人、同居人或受僱人而寄存台北市政府警察局萬華
    分局莒光派出所，依前揭說明，尚不生合法送達之效力。抗
    告人稱伊於97年4 月29日向台灣高雄地方法院民事執行處詢
    伊被查封原因始知有上開支付命令等語，則抗告人於97年5
    月1 日具狀向原法院對上開支付命令提起異議，顯未逾20日
    之不變期間。從而，原法院以抗告人逾期提出異議，而以裁
    定駁回抗告人之異議，於法即有未合。抗告意旨指摘原裁定
    不當，聲明廢棄，為有理由，應廢棄原裁定，由原法院更為
    適法之處理。
三、據上論結，本件抗告為有理由，依民事訴訟法第492 條、第
    95 條、第78條，裁定如主文。
中    華    民    國    97    年    9     月    24    日
                  民事第五庭
                        審判長法  官  梁宏哲
                              法  官  邱瑞祥
                              法  官  黃雯惠
正本係照原本作成。
不得抗告
中    華    民    國    97    年    9     月    30    日
                              書記官  秦慧榮


司法院資訊處製作；財團法人民間司法改革基金會備份。
